臺灣高雄地方法院刑事判決             100年度訴字第1040號
公  訴  人  臺灣高雄地方法院檢察署檢察官
被      告  林志豪
            李佳峰
共      同
指定辯護人  本院公設辯護人蘇鴻吉
上列被告等因強盜案件，經檢察官提起公訴（100年度偵字第154
30號），本院判決如下：
    主  文
林志豪、李佳峰共同犯攜帶兇器強盜罪，各處有期徒刑伍年陸月
，扣案之西瓜刀及開山刀各壹把、黑色及鐵灰色半罩式安全帽各
壹頂，均沒收。
    事  實
一、林志豪與李佳峰於民國100 年4 月18日凌晨2 時許，在他處
    喝酒唱歌結束後，前往友人藍偉智家中聊天，期間，李佳峰
    即向林志豪提議一起強盜，並選定「德民加油站」（址設高
    雄市○○區○○路899 號）為犯案之目標，2 人遂共同意圖
    為自己不法所有，並基於強盜之犯意聯絡，李佳峰、林志豪
    分持客觀上足以對人之生命、身體構成威脅，可資認定為兇
    器使用之開山刀、西瓜刀各1 把（均非管制刀械）；且分戴
    黑色、鐵灰色半罩式安全帽，並分別口戴深色、咖啡色口罩
    ，以防止他人認出容貌，由李佳峰騎乘車牌號碼615-HGM 號
    重型機車搭載林志豪前往「德民加油站」，後為避免身分暴
    露，途中，在高雄市○○區○○路46巷與援中港路92巷附近
    ，2 人將機車車牌拆卸後放於機車置物箱內，於同日凌晨3
    時40分許，2 人抵達「德民加油站」外之東昌街上某飲料店
    後，即下車持刀步行至加油站之加油亭，由林志豪進入加油
    亭內，而李佳峰則在亭外把風，適因於亭內睡著之加油站工
    讀生陳宥諶驚醒，林志豪乃以西瓜刀指向陳宥諶之眉心前15
    公分處，並向其恫稱：「不要動」，使陳宥諶心生畏懼且不
    能抗拒後，趁隙取走加油島桌上之島包【內有新臺幣（下同
    ）約13,000元】，得手後，2 人隨即騎乘上開機車往東昌街
    往南之方向逃逸，所得之金錢乃朋分花用，嗣經警方調閱監
    視錄影器後，循線查獲，並扣得林志豪所有且為共同犯本罪
    所用之開山刀及西瓜刀各1 把；分別為林志豪、李佳峰所有
    且為共同犯本罪所用之鐵灰色及黑色半罩式安全帽各1 頂。
二、案經高雄市政府警察局楠梓分局報告臺灣高雄地方法院檢察
    署檢察官偵查後起訴。
    理  由
一、證據能力之審查：
    按被告以外之人於審判外之陳述，雖不符前4 條（即刑事訴
    訟法第159 條之1 至159 條之4 ）之規定，而經當事人於審
    判程序同意作為證據，法院審酌該言詞陳述或書面陳述作成
    時之情況，認為適當者，亦得為證據。當事人、代理人或辯
    護人於法院調查證據時，知有第159 條第1 項不得為證據之
    情形，而未於言詞辯論終結前聲明異議者，視為有前項之同
    意，刑事訴訟法第159 條之5 定有明文。本件所援引之以下
    各項證據（詳後述），其中屬於傳聞證據部分，因被告林志
    豪、李佳峰、辯護人及檢察官均表示無意見，未於言詞辯論
    終結前聲明異議（見本院審訴卷第21頁倒數第11行至倒數第
    4 行、第70頁倒數第10行至倒數第4 行；本院易字卷第25頁
    第1 行至第26頁背面第7 行），本院審酌該等證據作成時之
    狀況，並無違法取證之情事，且無不宜作為證據之情形，依
    前開說明，爰認均有證據能力，合先敘明。
二、上開犯罪事實，業據被告林志豪、李佳峰於本院審理中坦白
    承認（本院訴字卷第13頁背面倒數第3 行以下）；核與證人
    陳宥諶、吳玉華於警詢中之陳述相符（見警卷第4  頁至第6
    頁）。此外，復有高雄市政府警察局楠梓分局偵查隊扣押筆
    錄、扣押物品目錄表、監視器翻拍照片、悔過書等在卷可佐
    （警卷第14頁至第15頁、第17頁至第26頁，本院審訴卷第63
    頁），足認被告2 人出於任意性之自白與事實相符。本案事
    證明確，被告犯行洵堪認定，應予依法論科。
三、按恐嚇取財與強盜二罪均以不法所有之主觀意圖為要件，所
    異者，在實行之手段不同。不論以將來或現時之惡害通知被
    害人使生畏怖心，或施以強暴、脅迫，苟未至使被害人不能
    抗拒之程度，仍僅成立恐嚇取財罪，若以目前危害通知被害
    人或施用強暴、脅迫等不正方法已至使被害人不能抗拒，亦
    即其意思自由已喪失之程度者，則構成強盜罪。但所謂「不
    能抗拒」，使被害人處於不能抗拒或難以抗拒之狀態均屬之
    ，而是否達於不能或難以抗拒，應依行為之性質、行為當時
    客觀存在之具體狀況，舉如犯罪之時、地，犯人之人數等，
    予以綜合判斷（最高法院100 年度台上字第4808號判決參照
    ）。另按刑法第321 條第1 項第3 款攜帶兇器竊盜罪，係以
    行為人攜帶兇器竊盜為其加重條件，此所謂兇器，其種類並
    無限制，凡客觀上足對人之生命、身體、安全構成威脅，具
    有危險性之兇器均屬之，且祇須行竊時攜帶此種具有危險性
    之兇器為已足，並不以攜帶之初有行兇之意圖為必要（最高
    法院79年台上字第5253號判例參照）。查被告2 人持以作案
    所用之開山刀及西瓜刀各1 把，外型堅韌鋒利，有照片在卷
    可證（警卷第26頁），足見該開山刀及西瓜刀客觀上對人之
    身體、生命、安全已構成威脅，自屬兇器無疑。被告2 人持
    該鋒利開山刀及西瓜刀向證人陳宥諶近距離施以強暴、脅迫
    ，衡諸一般常情，被害人當會恐懼自己遭傷害，而聽任他人
    取走財物，以當時情形而言，確已達不能抗拒之程度。核被
    告2 人所為，均係犯刑法第328 條第1 項強盜罪，並有同法
    第321 條第1 項第3 款之情形，應論以刑法第330 條第1 項
    攜帶兇器強盜罪。被告2 人間就上開加重強盜犯行，有犯意
    聯絡及行為分擔，應論以共同正犯。
四、次按刑法第59條之酌量減輕其刑，係指於犯罪之情狀，在客
    觀上足以引起一般同情，認為即予宣告法定低度刑期，猶嫌
    過重者，而有其適用（最高法院51年台上字第899 號判例意
    旨參照）。查被告2 人為本件犯行時，均甫年滿18、19歲，
    其等心智程度較之一般具有社會歷練之成年人而言，尚非可
    等同而論，且其等法治觀念及智慮思維均欠周詳，基於逞兇
    鬥狠之心態，意氣用事而誤觸重典，惟諒其等犯後皆已坦承
    犯行，表示悔過之意，並分別與德民加油站負責人許進興達
    成和解，告訴人且表示希望願意原諒被告2 人( 見本院審訴
    卷第24頁，本院訴字卷第19頁) ，本院參酌其等犯罪動機、
    目的、手段及造成社會整體侵害程度，認被告2 人之犯罪情
    節與本件加重強盜罪最輕法定刑期為最輕本刑7 年有期徒刑
    之罪相較，顯有情輕法重之憾，客觀上以一般國民生活經驗
    法則為之檢驗，尚足以引起一般人之同情，非無堪值憫恕之
    處，雖科以法定最低刑度之刑，猶嫌過重，爰各依刑法第59
    條之規定減輕其刑。
五、爰審酌被告2 人均年輕力壯，不思循正途賺取財物，竟攜帶
    兇器對他人強盜財物，不特使人精神上承受恐懼，更足以影
    響社會治安，其價值觀有所偏差，所為實有不該，惟考量其
    等犯後均坦承犯行，態度尚佳，復審酌渠等犯罪動機及目的
    ，兼衡本案被告2 人之犯罪手段、情節、犯罪所生危害及因
    此所獲得之利益等一切情狀，各量處如主文所示之刑，以資
    懲儆。末按，扣案之西瓜刀及開山刀各1 把，為被告林志豪
    所有（本院訴字卷第17頁背面第2 行），且為用以犯本案加
    重強盜罪所用之物，爰本於共同正犯責任共同原則，依刑法
    第38條第1 項第2 款規定在被告2 人罪刑項下宣告沒收。扣
    案之鐵灰色及黑色半罩式安全帽各1 頂，分別為被告林志豪
    、李佳峰所有，且均為供掩飾其等容貌之犯本件強盜罪所用
    之物，依共同正犯責任共同原則，亦均依刑法第38條第1 項
    第2款 規定在被告2 人罪刑項下宣告沒收。至其餘扣案物均
    非用以犯本案加重強盜罪所用之物或與本件犯罪無關，亦非
    刑法所稱違禁物，爰均不予宣告沒收。而咖啡色、深色口罩
    雖分別為被告林志豪、李佳峰所有，且均為供掩飾其等容貌
    之犯本件強盜罪所用之物，但均已丟棄而未扣案，且非違禁
    物，亦不予宣告沒收。
據上論斷，應依刑事訴訟法第299 條第1 項前段，刑法第28條、
第330 條第1 項、第59條、第38條第1 項第2 款，判決如主文。
本案經檢察官陳秉志到庭執行職務。
中    華    民    國  100    年    11    月    11    日
             刑事第四庭    審判長法  官  方百正
                                 法  官  謝文嵐
                                 法  官  郭任昇
以上正本證明與原本無異。
如不服本判決應於收受送達後10日內向本院提出上訴書狀，並應
敘述具體理由；如未敘述上訴理由者，應於上訴期間屆滿後20日
內向本院補提理由書（均須按他造當事人之人數附繕本）「切勿
逕送上級法院」。
中    華    民    國  100    年    11    月    11    日
                                 書記官  葉玉芬
附錄本案論罪科刑法條：
中華民國刑法第330條
（加重強盜罪）
犯強盜罪而有第 321 條第 1 項各款情形之一者，處 7 年以上
有期徒刑。
前項之未遂犯罰之。